【裁判字號】    89,易,939
【裁判日期】    890822
【裁判案由】    竊盜
【裁判全文】
臺灣臺南地方法院刑事判決                          八十九年度易字第九三九號
    公  訴  人  臺灣台南地方法院檢察署檢察官
    被      告  乙○○
                丁○○
右列被告因竊盜案件，經檢察官提起公訴 (八十九年度偵字第一八六九號），本院判
決如左：
    主      文
乙○○共同攜帶兇器竊盜，處有期徒刑柒月。
丁○○共同攜帶兇器竊盜，處有期徒刑陸月。緩刑年。
扣案扳手柒支均沒收。
    事      實
一、乙○○、丁○○共同基於意圖為自己不法所有之犯意聯絡，於民國（下同）八十
    九年一月二十八日晚間二十二時三十分許，由乙○○攜帶其所有之客觀上足以危
    害他人生命、身體安全之兇器即扳手七支，至台南縣仁德鄉大甲村鴻運汽車解體
    廠內，竊取甲○○所管領之報廢汽車前保險桿一片，於得手後甫行離去之際，為
    巡邏警員當場查獲，並扣得汽車保險桿一片（已發還被害人），以及乙○○所有
    供行竊用之扳手七支。
二、案經被害人甲○○訴由台南縣警察局歸仁分局報請台灣台南地方法院檢察署檢察
    官偵查起訴。
    理      由
一、訊據被告乙○○、丁○○固不否認有於右揭時地以扣案之工具拆卸汽車前保險桿
    一片，惟矢口否認有何竊盜犯行，被告乙○○辯稱：該報廢汽車係被告丁○○舅
    舅的車，伊當日要前去拆卸時，就有向解體廠老闆甲○○說，經他同意後才去拆
    卸云云；被告丁○○則辯稱：該車係伊舅舅的車，因被告乙○○提議拆卸保險桿
    ，經其舅舅同意並知會解體廠老闆甲○○後，就與乙○○一同前往拆卸云云。經
    查：
    （一）所謂竊取，係指於違反他人意願之客觀情形下，就他人對動產所既存之持
          有狀態加以瓦解並重新建立支配管領力之行為。查被告二人所取得之保險
          桿一片，係自被害人甲○○所經營之鴻運汽車解體廠內報廢汽車上所拆解
          得來乙節，向為被告所不爭，則姑不論該車輛係已報廢或等待報廢之汽車
          ，既經車主（或原車主）同意將報廢車輛移置被害人甲○○之汽車解體廠
          內，被害人甲○○就該等車輛即取得事實上之持有支配及監督權利。然被
          告等人自解體廠內拆解取得汽車保險桿一片，並置放於其所有之車輛裡面
          ，即係破壞原有之持有關係並建立自己對該動產之支配管領力。因此被告
          二人上開行為是否構成竊盜，所需探究者厥為被告二人所為上開管領狀態
          移轉之行為，是否未取得管領權人甲○○之同意，且此一事實亦為被告所
          明知，仍基於不法所有之意圖故意為之？至於被告二人拆卸之車輛，是否
          確為被告丁○○舅父報廢之汽車，且被告於拆卸前曾事先徵得其舅父之同
          意一節，與本案構成要件無涉。是以，被告丁○○聲請訊問證人即其舅父
          馬永發，即無必要，合先敘明。
    （二）次查，被害人甲○○於警訊時係指陳：伊認識被告二人，但被告二人要到
          伊所經營之解體廠內拆解保險桿一事，並未事先告知，伊要對被告二人提
          出竊盜告訴等語（見警訊卷），詎甲○○嗣於本院審理時卻改稱：在被告
          拆卸保險桿當日之一、二個禮拜前，被告乙○○有告訴伊要拆保險桿，但
          沒有表明何時要拆，因此伊於警訊是說不提告訴云云，然查，證人即查獲
          警員丙○○則於本院審理時證稱：當時因解體廠老闆甲○○向當地派出所
          反應有人經常至其解體廠內偷東西，要求派出所加強巡邏，當日晚間十點
          半許，伊巡視至解體廠時，看見有車輛停放在解體場內，伊用遠光燈照射
          ，發現車內有二人，車後座有置放一片保險桿，當時被告二人表示保險桿
          從解體廠拿來的，並說有告訴老闆。然伊以電話聯繫解體廠老闆甲○○說
          明此事，甲○○卻說沒有，且嗣後甲○○前來派出所了解，並確實向我們
          表明要提出告訴，所以本件才會移送給檢察官偵辦等語，而被害人甲○○
          聽完證人前揭證述後，又改口稱：因為被告乙○○很久以前曾經向伊提過
          要來拆保險桿，但他們要來的當天沒有再跟伊說明，故伊於警局陳述當時
          忘記有這回事云云，並陳稱：提起本件訴訟後，被告丁○○的母親有打電
          話給伊，希望伊能澄清被告二人罪責等語（均見本院八十九年六月二十八
          日訊問筆錄），且觀諸被告乙○○於本院審理之初係供稱伊拆卸當日就有
          跟甲○○表明云云（見本院八十九年四月二十一日訊問筆錄），嗣後經本
          院訊問被害人甲○○後，被告乙○○又翻異供述表示：當日晚間六、七點
          時有打電話給甲○○，但因他不在，所以打算明天再跟他提，又伊在數月
          前就已經跟甲○○提及要拆零件云云（見本院八十九年八月八日審判筆錄
          ），此與被害人甲○○前揭所稱拆解前一、二個禮拜前告知乙節，亦顯不
          相符，且益證被告二人前往解體廠拆解零件前，根本不存有事前告知被害
          人甲○○及獲取其同意拆解其車廠內汽車零件之事實。由是觀之，被告二
          人於八十九年一月二十八日前去鴻運汽車解體廠拆解保險桿之時，並未取
          得管領權人甲○○之同意，且警員查獲之際，被害人甲○○亦確實表明要
          提出竊盜告訴。至被害人甲○○於本院審理時之翻異前揭指訴，顯係附和
          迴護被告之詞，殊無足取。
    （三）再查，被告二人均稱其所拆卸之保險桿原係被告丁○○舅父報廢車輛上之
          物品乙節，已如前述，其中被告乙○○並稱：該車拖至甲○○之解體廠內
          已有半年之久，且伊於數月前即已告知甲○○要拆卸該車零件云云（見本
          院前揭審判筆錄），若果真其等所述為真，且主觀上亦自信其有處分該車
          輛之權利而無不法所有之意圖，但為何在車輛留置於解體廠內已逾半年之
          久，卻未曾於管領權人在場、白天或被告乙○○之休假日時進入解體廠內
          拆卸零件，反而遲至是日始於晚間夜色昏暗且無人留守廠區之際進場為之
          ？此無異彰顯其等至解體廠內拆解保險桿行動之隱密性與祕密性。且被告
          二人事前有無獲取管領權人甲○○之同意，被告乙○○應知之甚稔，則渠
          等被帶往派出所時，即可與甲○○說明，並立即解消誤會，焉有雙方於派
          出所之事發時刻竟未達成此等「誤會」共識，反而是管領權人執意提出竊
          盜告訴？益徵被告拆卸之前有先徵得甲○○同意乙節，純屬虛構，且渠等
          不法所有之意圖，亦彰彰明甚！
    （四）綜上所述，足見被告二人前揭辯解，純屬事後卸責之詞，洵無足取。此外
          ，復有被害人立具之贓物認領保管收據、扣案扳手七支附卷可證。是本件
          事證明確，被告二人犯行堪以認定，應依法論科。
二、按扳手係金屬材質﹑質地堅硬，客觀上具有危險性，足以傷害人之身體，為兇器
    之一種，而被告乙○○﹑丁○○二人意圖為自己不法之所有，持上揭扳手七支以
    竊取被害人甲○○所管領之財物，核其所為，係犯刑法第三百二十一條第一項第
    三款之竊盜罪，且彼二人間具有犯意聯絡及行為分擔，為共同正犯。爰分別審酌
    被告二人之犯罪動機、目的、手段、實施犯行之主從關係、所生危害、其品行智
    識程度、所得財物價值尚屬輕微、惟犯罪後猶飾詞辯解不知悔悟等一切情狀，各
    量處如主文所示之刑，以資懲儆。此外，被告丁○○未曾受有期徒刑以上刑之宣
    告，有台灣高等法院被告全國前案紀錄表乙份在卷可稽，經此教訓後，應知警惕
    ，信無再犯之虞，本院因認對其所宣告之刑，以暫不執行為適當，爰併予宣告緩
    刑三年，以勵自新。至扣案之扳手七支，係被告乙○○所有並供被告二人拆卸解
    體廠內之保險桿所用之物，業經被告二人供明在卷，為此爰依刑法第三十八條第
    一項第二款併予宣告沒收。
據上論斷，應依刑事訴訟法第二百九十九條第一項前段，刑法第二十八條、第三百二
十一條第一項第三款、第七十四條第一款、第三十八條第一項第二款，判決如主文。
本案經檢察官胡平貴到庭執行職務。
中      華      民      國    八十九    年      八      月    二十二    日
                                  臺灣臺南地方法院刑事第二庭
                                          法  官  林彥君
右正本證明與原本無異。
如不服本判決，應於判決送達後十日內，向本院提出上訴狀。
                                          書記官  陳瑞鈴
中      華      民      國    八十九    年       八     月    二十二    日
附錄本案論罪科刑法條全文：
刑法第三百二十一條第一項第三款：
犯竊盜罪而有左列情形之一者，處六月以上五年以下有期徒刑：
三  攜帶兇器而犯之者。


司法院資訊處製作；財團法人民間司法改革基金會備份。
